【裁判字號】    97,審訴,4200
【裁判日期】    971107
【裁判案由】    毒品危害防制條例
【裁判全文】
臺灣高雄地方法院刑事判決            97年度審訴字第4200號
公  訴  人  臺灣高雄地方法院檢察署檢察官
被      告  甲○○
上列被告因毒品危害防制條例案件，經檢察官提起公訴（97年度
毒偵字第6279號、第6494號），本院判決如下：
    主  文
本件公訴不受理。
    理  由
一、公訴意旨略以：被告甲○○基於施用毒品之犯意：(1)於民國
    97年6 月1 日下午4 時40分許回溯24小時內某時，在不詳地
    點施用第一級與第二級毒品，為警於97年6 月1 日下午4 時
    40分許，在高雄縣大寮鄉○○○路482 之2 號前查獲；(2)復
    於同年7 月25日中午12時30分許，在高雄縣大寮鄉○○街37
    號10樓現住處，施用第一級與第二級毒品，為警於翌日（7
    月26日）中午12時30分許，在高雄市○○路與福建路口查獲
    ，並於其身上起出海洛因1 包（毛重約0.2 公克），因認被
    告涉犯毒品危害防制條例第10條第1 項之施用第一級毒品罪
    嫌及同條第2 項之施用第二級毒品罪嫌。
二、按起訴之程序違背規定者，應諭知不受理之判決，並得不經
    言詞辯論為之，刑事訴訟法第303 條第1 款、第307 條分別
    定有明文。次按，犯毒品危害防制條例第10條之罪者，檢察
    官應聲請法院裁定，令被告入勒戒處所觀察、勒戒，其期間
    不得逾2 月；觀察、勒戒後，檢察官依據勒戒處所之陳報，
    認受觀察、勒戒人無繼續施用毒品傾向者，應即釋放，並為
    不起訴之處分或不付審理之裁定；認受觀察、勒戒人有繼續
    施用毒品傾向者，則應聲請法院裁定令入戒治處所強制戒治
    ；又依上開規定為觀察、勒戒或強制戒治執行完畢釋放後，
    5 年後再犯毒品危害防制條例第10條之罪者，適用該條例第
    20條第1 、2 項之規定；又觀察、勒戒或強制戒治執行完畢
    釋放後，5 年內再犯毒品危害防制條例第10條之罪者，檢察
    官應依法追訴，毒品危害防制條例第20條第1 至3 項、第23
    條第2 項均規定甚明。末按，施用第一、二級毒品為犯罪行
    為，毒品危害防制條例第10條定有處罰明文，故施用第一、
    二級毒品者，依前揭規定本應科以刑罰，惟基於刑事政策，
    對合於一定條件之施用者，則依同條例第20條、第23條之規
    定，施以觀察、勒戒及強制戒治之保安處分。又毒品危害防
    制條例於92年7 月9 日修正公布，自93年1 月9 日施行，其
    中第20條、第23條將施用毒品之刑事處遇程序，區分為「初
    犯」及「5 年內再犯」、「5 年後再犯」。依其立法理由之
    說明：「初犯」，經觀察、勒戒或強制戒治後，應為不起訴
    處分或不付審理之裁定；經觀察、勒戒或強制戒治執行完畢
    釋放後，「5 年內再犯」者，因其再犯率甚高，原實施之觀
    察、勒戒及強制戒治既已無法收其實效，爰依法追訴或裁定
    交付審理。至於經觀察、勒戒或強制戒治執行完畢釋放後，
    「5 年後再犯」者，前所實施之觀察、勒戒或強制戒治已足
    以遮斷其施用毒品之毒癮，為期自新及協助其斷除毒癮，仍
    適用「初犯」規定，先經觀察、勒戒或強制戒治之程序。從
    而依修正後之規定，僅限於「初犯」及「5 年後再犯」2 種
    情形，始應先經觀察、勒戒或強制戒治程序。倘被告於5 年
    內已再犯，經依法追訴處罰，縱其第3 次（或第3 次以上）
    再度施用毒品之時間，在初犯經觀察、勒戒或強制戒治執行
    完畢釋放5 年以後，已不合於「5 年後再犯」之規定，且因
    已於「5 年內再犯」，顯見其再犯率甚高，原實施觀察、勒
    戒或強制戒治，已無法收其實效，即應依該條例第10條予以
    追訴、處罰（最高法院97年第5 次刑事庭會議決議參照）。
三、經查，被告前因施用毒品案件，經臺灣臺東地方法院以88年
    度毒聲字第72號裁定送觀察、勒戒，於88年3 月19日因無繼
    續施用毒品傾向而釋放後，即無其他經觀察、勒戒及強制戒
    治情形，有臺灣高等法院被告前案紀錄表在卷可稽，而被告
    本件被訴施用毒品之時間，分別係97年6 月1 日下午4 時40
    分許回溯24小時內之某時、97年7 月25日中午12時30分許，
    距其前開觀察、勒戒執行完畢釋放之時點，業已超過5 年，
    顯非毒品危害防制條例所稱「5 年內再犯」情形，則被告所
    涉本件犯行，得否予以追訴、處罰，依據前開最高法院決議
    意旨，即應視被告於前開觀察、勒戒執行完畢後5 年內，是
    否有犯其他施用毒品案件而決。而依前揭臺灣高等法院被告
    前案紀錄表所示，被告於前開觀察、勒戒執行完畢釋放後5
    年內，未有因施用毒品案件遭查獲之情形，至其於本件涉嫌
    施用毒品案件之前，雖曾因於96年6 月15日至同年12月17
    日，有施用第一級毒品海洛因及第二級毒品甲基安非他命情
    形，而經檢察官為緩起訴處分確定（所附條件為支付緩起訴
    處分金新臺幣1 萬元，此有臺灣高雄地方法院檢察署檢察官
    97年度毒偵字第418 號緩起訴處分書可佐），然該施用毒品
    犯行之時間，距其先前觀察、勒戒執行完畢之時間亦已逾5
    年，是亦與前揭最高法院決議認得予追訴處罰之狀況有別。
    綜上，被告本件所涉施用毒品犯行，未合於相關訴追要件，
    本件起訴應屬違背程序，爰不經言詞辯論，逕為諭知不受理
    之判決。
據上論結，應依刑事訴訟法第303 條第1 款、第307 條，判決如
主文。
中    華    民    國    97    年    11    月    7     日
                  刑事第七庭    審判長法  官  李淑惠
                                      法  官  高增泓
                                      法  官  陳君杰
以上正本證明與原本無異。
如不服本判決，應於判決送達後10日內，向本院提出上訴狀。
中    華    民    國    97    年    11    月    7     日
                                      書記官  李承悌


司法院資訊處製作；財團法人民間司法改革基金會備份。
